【裁判字號】    92,交聲,580
【裁判日期】    920721
【裁判案由】    聲明異議
【裁判全文】
臺灣臺中地方法院交通事件裁定                    九十二年度交聲字第五八號
     原處分機關     交通部公路總局台中區監理所
     異議人即
     受處分人       甲○○
右列受處分人因違反道路交通管理處罰條例案件，對於交通部公路總局台中區監理所
九十二年五月二十六日所為之五件裁決（中監違字第裁六○─ＺＢ0000000、
ＺＢ0000000、ＺＢ0000000、Ｆ00000000、Ｅ000000
00號裁決書），聲明異議，本院裁定如左：
    主  文
原處分關於中監違字第裁六○─ＺＢ0000000、ＺＢ0000000、ＺＢ0
000000、Ｅ00000000號裁決書撤銷。
其餘異議駁回。
    理  由
一、原處分機關略以：異議人即受處分人甲○○，其所有車號為Ｒ五─九二二七號自
    用小客車，於九十二年二月二十七日、九十二年一月九日、九十一年十二月五日
    、九十一年五月十六日及九十一年十一月十三日，因在高速公路超速行駛與駕駛
    人行車速度超過規定之最高時速二十公里以上等違規事實，為國道公路警察局第
    二隊、苗栗縣警察局交通隊、新竹市警察局交通隊員警逕行舉發，受處分人未於
    限期前提出申訴，經向原舉發機關查證違規屬實，該所遂於九十二年五月二十六
    日以中監違字第裁六○─ＺＢ0000000、ＺＢ0000000、ＺＢ00
    00000、Ｆ00000000、Ｅ00000000號裁決書，分別裁處罰
    鍰新台幣四千元、六千元、六千元、二千四百元、二千四百元整，並記違規點數
    一點，逾期則依違反道路交通管理事件統一裁罰標準表及裁決書處罰主文裁處，
    於法並無不合等語。
二、聲明異議意旨略以：受處分人搬遷未收到罰單，爰聲明異議等語。
三、按逕行舉發者，應按已查明之資料填註車牌號碼、車輛種類、車主姓名或地址，
    並於通知單上方空白處加註逕行舉發之文字後，由舉發機關送達被通知人。又逕
    行舉發違反道路交通管理事件，經汽車所有人依通知單之應到案日期前到案，並
    告知違規駕駛人姓名、身分證統一編號及住址者，處罰機關應即另行通知違規駕
    駛人到案依法處理；逾應到案日期，處罰機關應依本條例第八十五條第三項規定
    處罰該汽車所有人。又違反道路交通管理事件，行為人認為舉發之事實與違規情
    形相符者，得於接獲通知單後，親自或委託他人持該通知單，不經裁決向指定之
    處所，逕依裁罰基準執行並繳納罰鍰結案。違反道路交通管理事件統一裁罰基準
    及處理細則（下稱處理細則）第十一條第一項第三款、第二十四條、第四十八條
    第一項分別定有明文。揆諸上開處理細則之規定，無非在使逕行舉發之違規人（
    受處分人）得以釐清責任歸屬及得知處罰標準在限期內能自動繳納罰款。是受處
    分人自應先受舉發違反道路交通管理事件通知單之通知，始能知悉應到案日期，
    否則受處分人即無從知悉應到案之日期，如主管機關未經合法送達逕行裁決，其
    裁決程序即屬不適法。經查本件異議人即受處分人甲○○，其所有車號為Ｒ五─
    九二二七號自用小客車，有如交通部公路總局台中區監理所於九十二年五月二十
    六日，以中監違字第裁六○─ＺＢ0000000、ＺＢ0000000、ＺＢ
    0000000、Ｅ00000000號等四件裁決書，所載事實欄所示之違規
    行為，雖有舉發通知單四紙為證，可認為實在。惟受處分人異議前來，表明其搬
    遷未收到罰單等語。此四件逕行舉發違規事件，經原舉發機關送達後，因無法送
    達再為公示送達，固有原處分機關函覆稱略以：上開舉發單業經原舉發單位依法
    定地址以掛號寄送，經郵政機關退回而依法辦理公示送達等語。惟查：處理違反
    道路交通管理事件，有關文書之程序，依行政程序法之規定；而送達應向受送達
    人之住居所、事務所為之；書面之行政處分自送達相對人起，依送達之內容對其
    發生效力，處理細則第五條與行政程序法第七十二條第一項、第一百十條皆有明
    定。本件中監違字第裁六○─ＺＢ0000000、ＺＢ0000000、ＺＢ
    0000000、Ｅ00000000號等四件裁決書，因受處分人業於九十一
    年六月七日即已經將戶籍遷移至台中市○○區○○里○鄰○○路一五五之一二六
    號，然原舉發機關於九十二年三月十四日、九十二年二月四日、九十一年十二月
    二十七日、九十二年一月九日分別填載之違規通知單上，車主地址及寄送地卻仍
    為遷移前之地址，即台中市○○區○○路一段六二九號，此有法務部戶役政連結
    作業系統提供之受處分人戶籍資料與原舉發機關之通知單、掛號信函回執在卷可
    稽。是原處分機關以台中市○○區○○路一段六二九號為送達處所，因未能送達
    再為公示送達，上開送達之程序即不合法，其公示送達之內容自亦不對受處分人
    發生送達之效力，是受處分人未能收受前開四件舉發違規通知單，以致無法於限
    期內繳納罰鍰，其異議為有理由。從而，原處分機關逕予裁決，程序上即不適法
    ，原處分中監違字第裁六○─ＺＢ0000000、ＺＢ0000000、ＺＢ
    0000000、Ｅ00000000號等四件裁決書，應予撤銷。本件應發回
    回原處分機關，由原處分機關重新送達後，再依法裁決。
四、又按汽車行駛高速公路應依速限標誌指示，違反者處新台幣三千元以上六千元以
    下罰鍰；汽車駕駛人，行車速度超過規定之最高時速者，處新台幣一千二百元以
    上二千四百元以下罰鍰，並記違規點數一點；汽車有各項異動，不依規定申報登
    記者，處汽車所有人新台幣九百元以上一千八百元以下罰鍰；汽車所有人名稱、
    地址如有變更，應向公路監理機關辦理登記。道路交通管理處罰條例第三十三條
    第一項、第四十條、第六十三條第一項第十六條、道路交通安全規則第二十三條
    與高速公路交通管制規則第五條及違反道路交通管理事件統一裁罰標準表分別定
    有明文。經查原舉發機關依法定地址以掛號寄送通知單，經郵政機關退回，原舉
    發機關並依法辦理公示送達，此有交通部公路局台中區○○○○○道路交通管理
    事件裁決書、郵局退回之信封回執、原舉發機關辦理公示送達之函件、公告等附
    卷可稽。是上開逕行舉發違反道路交通管理事件通知單，已經合法送達，可以認
    定。從而，原處分機關就中監違字第裁六○─Ｆ00000000號裁決書，據
    以援引上開規定，裁處罰鍰新台幣二千四百元整，並記違規點數一點，逾期則依
    違反道路交通管理事件統一裁罰標準表及裁決書處罰主文裁處，並無不當，本件
    異議為無理由，應予駁回。
五、據上論斷，應依道路交通管理處罰條例第八十七條第二項、道路交通案件處理辦
    法第十九條、二十條，裁定如主文。
中      華      民      國    九十二    年      七      月    二十一    日
                                        臺灣臺中地方法院交通法庭
                                            法  官      許 金 樹
右正本證明與原本無異。
如不服本裁定應於送達後五日內向本院提出抗告狀。
                                            書記官
中      華      民      國    九十二    年      七      月    二十一    日


司法院資訊處製作；財團法人民間司法改革基金會備份。
